臺灣高等法院高雄分院刑事裁定　　　　100年度聲再字第180號
聲請人即
受判決人　　王修萍
上列聲請人因偽造文書案件，對於本院100 年度上訴字第114 號
中華民國100 年9 月7 日確定判決（起訴案號：臺灣高雄地方法
院檢察署98年度偵字第25102 號），聲請再審，本院裁定如下：
    主  文
再審之聲請駁回。
    理  由
一、本件再審聲請意旨略以：
（一）按「有罪之判決確定後，因發現確實之新證據，足認受有
      罪判決之人應受無罪之判決者，得為受判決人之利益，得
      聲請再審，刑事訴訟法第420 條第1 項第6 款定有明文。
      又按刑事訴訟法第420 條第1 項第6 款所謂發現確實之新
      證據，係指該證據於判決確定之前已經存在，為法院及當
      事人所不知，而於判決確定後始經發現者而言；且其固非
      以絕對不須經過調查程序為條件，但從證據之本身形式上
      觀察，必須可認為確實足以動搖原確定判決者，即足當之
      。」最高法院88年度台抗字第257 號著有判決可供參照。
（二）本案聲請人經鈞院判處偽造文書等罪，定應執行刑有期徒
      刑2 年6 月，雖經聲請人上訴，仍遭最高法院以100 年度
      台上字第6374號判決依違背法律上之程式，而認上訴不合
      法予以駁回確定在案。於本案判決確定後，聲請人明知遭
      受冤柱，但也只能接受結果，故於整理物品打算入監時，
      居然在舊手機裡發現了自己在民國96年7 月30日曾傳乙則
      簡訊給呂建忠，簡訊內容明白表示係以呂建忠的保單向新
      光人壽保險股份有限公司辦理貸款來自行使用，並將借貸
      金額清楚告知呂建忠，換言之，呂建忠不可能不知情，也
      就是說，聲請人對於呂建忠保單借款部分，確實是無不法
      所有的意圖，更無行使偽造私文書之犯意。
（三）綜上所述，鈞院100 年度上訴字第114 號判決確定後，依
      聲請人現所取得發現之新證據，單從上述證據之形式上觀
      之，原確定判決關於受判決人王修萍涉犯偽造文書有罪之
      判斷，顯已受到動搖，本件應有刑事訴訟法第421 條第1
      項第6 款所稱「新證據」之情形，聲請人為受判決人之利
      益據以聲請再審，請鈞院予以准許。又倘鈞院認同聲請人
      之聲請，而裁定開始再審時，聲請人同時聲請裁定停止受
      判決人王修萍所處之刑罰執行，如蒙所請，實感德便等語
      。
二、按有罪之判決確定後，因發現確實之新證據，足認受有罪判
    決之人應受無罪、免訴、免刑或輕於原判決所認罪名之判決
    者，為受判決人之利益，得聲請再審，刑事訴訟法第420 條
    第1 項第6 款定有明文。其所謂發現確實之新證據，係指該
    證據於事實審法院判決前業已存在，為法院、當事人所不知
    ，不及調查斟酌，至其後始行發現，且就證據本身形式觀察
    ，固不以絕對不須經過調查程序為條件，但必須顯然可認為
    足以動搖原有罪之確定判決，而為受判決人無罪、免訴、免
    刑或輕於原判決所認罪名之判決者為限。亦即該新證據除須
    可認為確實具有足以動搖原確定判決，而對受判決人為更有
    利判決之「確實性」外，尚須具備該證據係在事實審法院於
    判決前已存在，因未經發現，不及調查斟酌，或審判時未經
    注意，至其後始行發現之「嶄新性」特質，二者均屬不可或
    缺，倘若未具備上開確實性與嶄新性二種聲請再審新證據之
    特性，即不能據為聲請再審之原因（最高法院28年抗字第8
    號、90年度台抗字第71號裁定參照）。
三、經查：
（一）再審聲請人即受刑人聲請意旨提出一則簡訊翻拍照片稱係
      確實之新證據，足資證明其對於呂建忠保單借款部分，確
      無不法所有之意圖，更無行使偽造私文書之犯意，惟依經
      驗法則，簡訊發送後電信公司隨即傳送予受話方接收，因
      此當事人雙方當時顯已知悉簡訊內容，又衡諸常理，本件
      訴訟當時仍在進行中，於法院判決前聲請人本得隨時提出
      簡訊作有利於己之主張，以避免受不利益判決，是此項證
      據於事實審法院判決前業已存在，而非法院、當事人所不
      知，不及調查斟酌者，顯不符合「嶄新性」之要件。
（二）再者，依簡訊內容觀之，是否為聲請人於民國96年7 月30
      日當日所發送、傳送對象是否為呂建忠，尚須經過調查，
      此項證據是否確實足以動搖原確定判決之基礎，而可為聲
      請人無罪、免訴、免刑或輕於原判決罪名之判決，尚非無
      疑，與前述新證據所應具備之「確實性」要件亦有不符。
      且本院經核原確定判決之採證認事並無違反經驗、論理法
      則之情，亦無顯然可認為足以動搖原有罪確定判決而為聲
      請人無罪之情事，並不符合上開所述聲請再審之確實性要
      件。
（三）綜上，聲請人前開主張之證據於事實審法院判決前業已存
      在，且非當事人所不知，未符合因未經發現而不及調查斟
      酌之嶄新性特質，亦不具有足以動搖原確定判決而為受判
      決人有利判決結果之確實性特質，非屬確實之新證據，自
      非合法再審事由，是本件再審之聲請為無理由，應予駁回
      。
四、據上論斷，應依刑事訴訟法第434 條第1 項，裁定如主文。
中    華    民    國   100    年    12    月    27    日
                  刑事第三庭    審判長法  官  張意聰
                                      法  官  莊松泉
                                      法  官  簡志瑩
以上正本證明與原本無異。
如不服本裁定應於送達後5 日內向本院提出抗告狀。
中    華    民    國   100    年    12    月    27    日
                                      書記官  吳新貞